臺灣屏東地方法院刑事判決　　　　　　　 96年度易字第535號
公　訴　人　臺灣屏東地方法院檢察署檢察官
被　　　告　乙○○
上列被告因傷害案件，經檢察官提起公訴（96年度偵字第4136號
），本院判決如下：
    主  文
乙○○傷害人之身體，處拘役肆拾日，減為拘役貳拾日，如易科
罰金，以新台幣壹仟元折算壹日。未扣案之木棍壹支沒收。
    事  實
一、乙○○與丙○○係鄰居關係，2 人前因屏東縣新園鄉○○段
    506 地號土地所有權之歸屬問題發生糾紛。乙○○於民國96
    年4 月18日上午8 時許，僱用工人將其所有之盆栽數盆擺放
    在丙○○位於屏東縣新園鄉○○村○○路19號（屬屏東縣新
    園鄉○○段506 地號土地範圍內）之住處門前，丙○○認為
    乙○○故意阻擋其通行，乃上前與乙○○理論，乙○○竟基
    於傷害之犯意，以手中所持平日充當柺杖使用之木棍1 支（
    未扣案）敲打丙○○頭頂1 下，致丙○○因而受有頭部外傷
    併後腦頭皮血腫4 4 公分之傷害。
二、案經丙○○訴由臺灣屏東地方法院檢察署檢察官偵查起訴。
    理  由
一、證據能力方面：
(一)、本件告訴人所提出之安泰醫院診斷證明書性質上雖屬於被告
    以外之人於審判外之書面陳述，而為傳聞證據，惟此乃醫師
    依醫師法第17條之規定出具之診斷書，應屬刑事訴訟法第
    159 條之4 第3 款所稱之其他於可信之特別情況下所製作之
    文書，又安泰醫院函附之告訴人丙○○之病歷資料，係醫護
    人員於例行性之醫療過程中所須製作之紀錄文書，且無不可
    信之情況，屬於刑事訴訟法第159 條之4 第2 款之文書，均
    應有證據能力。
(二)、次按傳聞法則之重要理論依據，在於傳聞證據未經當事人之
    反對詰問予以核實，乃予排斥，惟若當事人已放棄對原供述
    人之反對詰問權，於法院審判時表明同意該等傳聞證據可作
    為證據，基於證據資料愈豐富，愈有助於真實發現之理念，
    並貫徹刑事訴訟法修法加重當事人進行主義之精神，確認當
    事人對於證據能力有處分權之制度，傳聞證據經當事人同意
    作為證據，法院認為適當者，亦得為證據；另當事人於調查
    證據時，對於傳聞證據表示「沒有意見」、「對於證據調查
    無意見」，而未於言詞辯論終結前聲明異議，應視為已有將
    該等傳聞證據採為證據之同意，此刑事訴訟法第159 條之5
    定有明文。查告訴人丙○○與證人甲○○於檢察事務官面前
    所為之陳述，固均屬於被告以外之人於審判外之陳述，惟經
    審判長提示並告以要旨後，檢察官及被告均知該證據為審判
    外之言詞陳述及書面證據，並無證據能力，惟未於言詞辯論
    終結前表示異議，本院審酌上開證據作成之過程並無不適當
    之情形，且對於被告涉案之事實具有相當之關聯性，依刑事
    訴訟法第159 條之5 規定，自具有證據能力。
二、實體部分：
(一)、訊據被告固坦承其於案發時地與告訴人丙○○因擺放盆栽之
    事發生爭執，其當時手持平日當作柺杖使用之木棍之事實，
    惟矢口否認有何傷害犯行，辯稱：我是將盆栽擺放在自己的
    土地上，是正當行為，告訴人引誘犯罪之意圖明顯，當時在
    拉扯中，我不知道我的棍子有無打到告訴人，我沒有故意以
    柺杖打告訴人，且以我的年紀與身體狀況，應無能力造成告
    訴人此種程度之傷勢云云。惟查：
  1.被告於96年4 月18日上午8 時許，僱用工人郭金木將盆栽擺
    放在告訴人上開住處門口，告訴人上前找被告理論，於彎身
    查看該些盆栽之際，遭被告以手中之木棍用力敲打其頭頂1
    下，告訴人因此受有頭部外傷併後腦頭皮血腫4 4 公分之
    傷害，在旁目睹之證人甲○○見狀上前勸阻，告訴人之丈夫
    及媳婦聞聲自屋內出來，由告訴人之丈夫陪同告訴人，於同
    日上午8 時30分許至安泰醫院急診，並住院至同年月21日之
    事實，業經證人即告訴人丙○○、證人甲○○於本院審理時
    證述甚詳（見本院卷第56頁正反面、第58頁背面至59頁），
    互核大致一致，衡情證人甲○○與被告、告訴人均係鄰居關
    係，與被告並無恩怨嫌隙，此有證人甲○○之證詞可證（見
    本院卷第59頁），其應無為偏袒告訴人，甘冒偽證罪責，故
    意誣指被告為上開犯行之動機與必要，其證詞應堪採信；又
    告訴人確實有於96年4 月18日上午8 時30分許前往安泰醫院
    急診，向醫師主述其因土地爭議涉訟，於今日早上，因出入
    通道被其鄰居阻擋一事，被鄰居以1 根棍子敲打，檢查結果
    ，其當時後腦右上方頭皮處有一面積4 4 公分血腫等情，
    有安泰醫院病歷資料1 份在卷可稽（見本院卷第46至50 頁
    ），告訴人受傷之位置確與告訴人及證人甲○○證述之被告
    以木棍打傷告訴人之情形相符，且自告訴人就診之時間距離
    被告所不爭執之其與告訴人發生爭執之時間（即該日上午8
    時許），僅約半小時之隔，而告訴人前開主述內容又與其於
    偵訊、審理時所為證述堪稱一致等情觀之，堪認告訴人前開
    傷勢應係被告所造成，況倘本案告訴人並未遭被告打傷，而
    係故意誣陷被告，其僅需就診取得醫院診斷證明書即可，並
    無住院數日之必要，且醫院醫師亦無可能無端讓其住院長達
    4 日。至告訴人於本院所證其遭被告打傷後，立即暈倒，送
    醫時其仍呈現昏迷狀況云云，固與證人甲○○所證告訴人當
    時只是蹲下，還是有意識，沒有昏倒乙情（見本院卷第59頁
    ），以及上開病歷資料中急診護理評估紀錄單、出院病歷摘
    要所載告訴人到院方式為「步行」，尚未失去意識等語（見
    本院卷第50、46頁）顯然相違，顯有所誇大不實，然此無解
    於前述被告傷害告訴人之事實之認定；又安泰醫院診斷證明
    書固記載告訴人頭皮血腫之面積為8 7 公分（見偵卷第4
    頁），惟前開安泰醫院病歷資料中之急診創傷病歷明確記載
    血腫面積為4 4 公分（見本院卷第48頁背面），本院審諸
    該急診創傷病歷紀錄係被告就診時，醫師對被告作檢查、診
    斷之後立即製作，而前開診斷證明書係於數日後方由醫師開
    立，極有可能在抄寫過程中產生疏漏謬誤，且被告之年齡高
    達82歲，有其戶籍資料在卷可稽（見本院卷第8 頁），其力
    道應非甚大，其所使用之棍子又係木製材質，有證人甲○○
    之證詞可考（見本院卷第58頁背面），是應以前開病歷資料
    所載之受傷面積較為可採，均附此敘明。
  2.被告雖辯稱：當時其與告訴人發生拉扯，可能在拉扯間不慎
    以柺杖揮到告訴人，並非故意敲打告訴人云云。惟告訴人、
    證人甲○○、證人即當時在場擺放盆栽之郭金木均一致證稱
    告訴人當時並未與被告發生拉扯乙情明確（見本院卷第57
    頁、58頁背面、第60頁），而告訴人證稱被告係於其彎腰之
    時拿棍子打其頭部等語（見本院卷第56頁），證人甲○○所
    證被告是從正面朝告訴人頭部打下去，打到頭頂等語（見本
    院卷第59頁），確與告訴人受傷位置即後腦右上方部位相符
    ，又依常理判斷，倘如被告所述之情形，其應不至於傷及告
    訴人之後腦部位，被告所為辯解實難採信，再據證人甲○○
    證稱：被告當時係兩手拿棍子舉高，朝告訴人頭部打下去，
    看起來非常用力的樣子等語（見本院卷第59頁），足認被告
    確係故意打傷告訴人無疑，其顯係出於傷害之犯意。再者，
    被告又辯稱其年齡已大，無力造成告訴人前開傷勢云云，然
    據被告所供，其拿上開木棍當柺杖使用已經多年（見本院卷
    第57頁背面），再觀諸其所提出拍攝有其所持前開木棍之相
    片（見本院卷第64頁上方2 張相片），被告顯然可以輕易舉
    起該木棍，況且被告尚有力量持鐵鏟挖水溝乙情，有被告所
    不爭執之告訴人提出之相片在卷可憑（見本院卷第63頁最上
    方相片），而告訴人所受上開傷勢亦毋須極大力量始能造成
    ，被告空言辯稱其無能力造成告訴人之傷勢，顯係卸責之詞
    。
  3.綜上所述，被告前開辯解均為畏罪卸責之詞，委無足採。本
    件被告傷害犯行事證明確，應予依法論科。
(二)、核被告乙○○所為，係犯刑法第277 條第1 項之普通傷害罪
    。又查被告係於13年12月20日出生，於行為時已滿80歲，業
    如前述，爰依刑法第18條第3 項規定，減輕其刑。爰審酌被
    告僅因與告訴人間之土地糾紛，竟率而以柺杖打傷告訴人，
    所為實不足取，且犯後否認犯行，態度不佳，惟念其素行良
    好、無前科（參見卷附臺灣高等法院被告前案紀錄表之記載
    ），年事已高，而告訴人之傷勢尚屬輕微，其要求賠償21萬
    元實屬過鉅，足見被告應非故意拒絕賠償告訴人（見本院卷
    第13頁），其犯罪之動機、手段均非惡劣等一切情狀，量處
    如主文所示之刑；又按中華民國九十六年罪犯減刑條例業經
    總統於96年7 月4 日公布，自同年7 月16日施行，本件被告
    犯罪之時間係於96年4 月24日以前，經核尚無該條例第3 條
    所列不予減刑之情形，應依中華民國九十六年罪犯減刑條例
    第2 條第3 款規定，減其宣告刑刑期2 分之1 ，並諭知易科
    罰金之折算標準。末者，被告犯本案所使用之上開木棍1 支
    ，雖未扣案，然被告自承係其所有（見本院卷第57 頁 背面
    至58頁），且無證據證明業已滅失，應依刑法第38條第1項
    第2 款規定宣告沒收；至於被告交由本院扣案之木棍1 支，
    是否確為被告犯本案所使用之上開木棍乙節，被告前後說詞
    不一（見本院卷第58頁），而告訴人、證人甲○○則明確證
    稱扣案之木棍並非本案被告所使用之木棍（見本院卷第57、
    58頁背面），實難證明扣案之木棍確與本案有關，依法自不
    得予以宣告沒收，附此敘明。
據上論斷，應依刑事訴訟法第299 條第1 項前段，刑法第277 條
第1 項、第18條第3 項、第41條第1 項前段、第38條第1 項第2
款，刑法施行法第1 條之1 ，中華民國罪犯減刑條例第2 條第3
款、第7 條，判決如主文。
本案經檢察官丁○○到庭執行職務。
中　　華　　民　　國　　96　　年　　10　　月　　11　　日
                  刑事第五庭  審判長  法  官  石家禎
                                      法  官  林家聖
                                      法  官  陳秀慧
以上正本證明與原本無異。
如不服本判決應於收受本判決送達後十日內向本院提出上訴書狀
，其未敘述上訴理由者，並得於提起上訴後十日內向本院補提理
由書狀（均須按他造當事人之人數附繕本）「切勿逕送上級法院
」。
中　　華　　民　　國　　96　　年　　10　　月　　11　　日
                                      書記官  溫訓暖
附錄本判決論罪科刑法條
中華民國刑法第277條第1項
傷害人之身體或健康者，處 3 年以下有期徒刑、拘役或 1 千元
以下罰金。
